【裁判字號】    99,聲,2090
【裁判日期】    990726
【裁判案由】    聲請續行訴訟
【裁判全文】
臺灣高等法院刑事裁定                  99年度聲字第2090號
聲  請  人  甲○○
上列聲請人因詐欺案件，對於本院民國99年4 月27日99年度上易
字第552號判決，聲請續行訴訟，本院裁定如下：
    主  文
聲請駁回。
    理  由
一、聲請意旨詳如附件聲請狀。
二、按司法院大法官會議釋字第271 號解釋明示刑事訴訟程序中
    不利益於被告之合法上訴，上訴法院誤為不合法，而從程序
    上為駁回上訴之判決確定者，其判決固屬重大違背法令，惟
    既具判決之形式，仍應先依非常上訴程序將該確定判決撤銷
    後，始得回復原訴訟程序，就合法之上訴部分進行審判。足
    見此所謂之合法上訴，係指明為不利益於被告之合法上訴，
    與司法院院字第790 號解釋不問此項合法上訴是否利益於被
    告者，自不相同；否則，既有院字第790 號解釋，又何待於
    釋字第271 號解釋。因此，利益於被告之合法上訴，上訴法
    院誤為不合法而從程序上為駁回上訴之判決確定者，當不屬
    於釋字第271 號解釋之範圍，仍應援用本院25年上字第3231
    號判例，亦即此種程序上之判決，不發生實質上之確定力，
    毋庸先依非常上訴程序撤銷，可逕依合法之上訴，進行審判
    ，最高法院雖著80年度第5 次刑事庭會議決議可資參照，惟
    仍以利於被告之上訴，而有誤合法上訴為不合法者，始有其
    適用。
二、次按不服下級法院之判決得上訴於上級法院者，其上訴權人
    依刑事訴訟法第344 條至第347 條規定，有(一)當事人（第34
    4 條第1 項、第4 項）；(二)被告之法定代理人或配偶（第34
    5 條）；(三)原審之代理人或辯護人（第346 條）；(四)自訴案
    件之檢察官（第347 條），其中原審辯護人雖得為被告利益
    提起上訴，但既非獨立上訴，其上訴仍應以被告名義行之。
    查聲請人甲○○因涉犯詐欺案件（下稱本案），經檢察官提
    起公訴，原審臺灣板橋地方法院99年1 月28日以98年度易字
    第3179號為有罪判決，依前開法律規定，本案既為公訴案件
    ，被告為成年人，且非由其配偶獨立上訴，則其適法之上訴
    權人應為「被告」及「原審之辯護人」。經調取本院99年度
    上易字第552 號詐欺案件卷，99年2 月10日「刑事聲明上訴
    暨上訴理由狀」，其當事人欄係記載「被告甲○○」，並非
    「上訴人甲○○」，而具狀人記載「陳勵新律師」並蓋用陳
    勵新律師章，聲請人甲○○既未列作具狀人，亦未於上訴狀
    簽名蓋章或按指印，自係陳勵新律師以辯護人身分具狀提起
    上訴，此與最高法院55年台上字第363 號判例所指事實相符
    ，則陳勵新律師既非聲請人甲○○於原審之辯護人，其提起
    上訴自為法所不許，本院99年度上易字第552 號以上訴不合
    法判決駁回，並無誤合法上訴為不合法之情。
三、聲請意旨以：系爭99年2 月10日刑事聲明上訴暨上訴理由狀
    謂：「緣上訴人因涉嫌詐欺案件，上訴人於99年2 月5 日奉
    接臺灣板橋地方法院98年度易字第3179號刑事判決，... 為
    此特依法於法定期間內聲明上訴，特此聲明」，顯見上訴人
    即為被告甲○○，本案判決將上訴人列為陳勵新律師，豈非
    認定「陳勵新律師涉嫌詐欺案件」？又99年2 月10日刑事聲
    明上訴暨上訴理由狀案由欄已載明「為不服臺灣板橋地方法
    院98年度易字第3179號刑事判決，依法聲明上訴暨提出上訴
    理由事」，亦可認被告甲○○為本詐欺案件之上訴人，並已
    具狀提起上訴，且該上訴狀亦將刑事委任狀列為該書狀之附
    件，被告並已於委任狀中簽名，而認該上訴狀係由聲請人甲
    ○○提起上訴云云。惟查，聲請人甲○○並未於前開上訴狀
    列名上訴人，亦未於具狀人欄簽名，難認為上訴人，已如前
    述；又原審之辯護人雖得為被告之利益上訴，惟其上訴乃本
    於代理權之作用，非指該辯護人有獨立之上訴權，故其上訴
    仍應以被告名義行之，則前開上訴狀之案由及上訴理由載明
    上訴人涉嫌詐欺案件等語，不能因此即認上訴人為聲請人甲
    ○○。又陳勵新律師並非聲請人甲○○於原審之辯護人，其
    為聲請人甲○○提起第二審上訴，與司法院大法官會議釋字
    第306 號解釋認原審辯護人已為被告之利益提起上訴，僅未
    於上訴書狀內表明以被告名義上訴字樣者，其情形既非不可
    補正，自應依法先定期間命為補正，最高法院53年台上字第
    2617號、69年台非字第20號判例，認該項程式欠缺之情形為
    無可補正，與前述意旨不符，應不予援用意旨，兩者事實並
    不相符，自不得比附援引，而認本案不合法上訴應定期命補
    正。再聲請意旨以：本案於99年4 月6 日審理期日，審判長
    問：上訴之要旨？被告答「我知道我做錯事情，我有請被害
    人諒解，也已經達成和解」，顯見上訴人為甲○○，本判決
    未經命補正即予駁回，違反最高法院69年台抗字第101 號判
    例云云。惟按無上訴權人所為之上訴，雖因此發生訴訟關係
    ，惟其不合法之上訴並不因嗣後之訴訟程序而使其不合法變
    為合法，此與上訴狀未記載具體理由，得因嗣後之訴訟程序
    而補正其瑕疵之情不同（最高法院99年度台上字第240 號判
    決意旨參見），況查本案99年4 月6 日審判期日審判長亦諭
    知「本件陳勵新律師非原審辯護人，可能有上訴不合法的問
    題」（見本院卷第24頁反面），亦已當庭告知本案有上訴不
    合法之情，自不因本案進行實體審判程序並為言詞辯論終結
    ，即使不合法上訴變為合法。又本案上訴狀聲請人甲○○既
    未列名上訴人，與最高法院69年台抗字第101 號判例意旨所
    載：上訴狀中，已列名為上訴人，自係不服原第一審判決，
    雖末頁具狀人欄漏未簽名蓋章，自非不可命其補正者，亦有
    不同，亦不得援引該判例，而認應先命補正。
四、綜上所述，本院99年度上易字第552 號判決並無誤合法上訴
    為不合法之情，聲請人聲請繼續審判，為無理由，應予駁回
    。
中    華    民    國    99    年    7     月    26    日
                  刑事第八庭審判長法  官  張傳栗
                                  法  官  陳春秋
                                  法  官  黃斯偉
以上正本證明與原本無異。
不得抗告。
                                  書記官  王宜玲
中    華    民    國    99    年    7     月    27    日

司法院資訊處製作；財團法人民間司法改革基金會備份。
